【裁判字號】    92,易緝,5
【裁判日期】    920811
【裁判案由】    詐欺
【裁判全文】
臺灣彰化地方法院刑事判決                            九十二年度易緝字第五號
    公  訴  人  臺灣彰化地方法院檢察署檢察官
    被      告  乙○○
右列被告因詐欺案件，經檢察官提起公訴（八十三年度偵字第二七二八號），本院判
決如左：
        主  文
乙○○無罪。
        理  由
一、公訴意旨詳如附件起訴書所載。
二、按犯罪事實應依證據認定之，無證據不得推定其犯罪事實，刑事訴訟法第一百五
    十四條定有明文；而認定不利於被告之事實，須依積極證據，苟積極證據不足為
    不利於被告事實之認定時，即應為有利被告之認定，更不必有何有利之證據，又
    告訴人之指訴係以使被告受刑事訴追為目的，是其陳述是否與事實相符，仍應調
    查其他證據以資審認，最高法院三十年上字第八一六號、五十二年臺上字第一三
    ００號著有判例可資參照；復按刑法第三百三十九條第一項之詐欺罪之成立，以
    意圖為自己或第三人不法所有，以詐術使人將本人或第三人之物交付為其要件，
    又所謂以詐術使人交付，必須被詐欺人因其詐術而陷於錯誤，若其所用方法，不
    能認為詐術，亦不致使人陷於錯誤，即不構成該罪，最高法院四十六年臺上字第
    二六０號判例可資參照；再民事債務人於債之關係成立後，其有未依約定本旨履
    行者，在社會一般交易經驗上常見之原因非一，舉凡因不可歸責自己之事由而不
    能給付，或因合法主張抗辯而拒絕給付，甚至在負債之後另起惡意遲延給付，皆
    有可能，非可盡予推定為自始無意給付，而係以詐術使人陷於錯誤完成交易之財
    產犯罪一端。
三、公訴人認被告乙○○涉有上開罪嫌，無非係以告訴人丙○○於偵查中之指訴為其
    主要論據。惟訊據被告堅決否認涉有何右揭詐欺取財犯行，辯稱：伊自七十九年
    間就開始向告訴人丙○○借款，之前所借款項均有還款，嗣因周轉困難才無法償
    還起訴書所載之借款，借款時並無詐欺取財之意等語。
四、經查：（一）被告持起訴書附表所示之支票向告訴人借款時，上開支票帳戶係屬
    正常往來，且被告有於其中二紙支票背面背書等情，已據告訴人丙○○於偵查中
    陳稱屬實，並有上開支票三張在卷可稽。是告訴人應係基於被告提供支票，並在
    支票上背書以為擔保向告訴人借款之民事借貸契約關係，乃交付借款與被告，並
    非被告有何施用詐術之行為所致，堪以認定。（二）又被告上開支票係向甲○○
    借款一節，有記載「舊借」、「借」字樣之如起訴書附表所示支票票根三紙在卷
    可憑；且證人甲○○、莊陳梅玉（為甲○○之妻子）於偵查中均證稱：被告之前
    曾向甲○○借票很多次，以前都有將錢存入支票帳戶內兌現等語，堪認被告辯稱
    起訴書所載之借款，係嗣因周轉困難才未能將款項存入甲○○支票帳戶兌現，借
    款時並無詐欺之意等語，並非虛妄，堪以採信。（三）綜前所述，本件應屬被告
    向告訴人借款後，因故遲未能依約償還借款之民事債務不履行之糾葛，告訴人應
    循民事救濟途徑解決，公訴人徒以告訴人指稱被告未依約還款等語，即率認被告
    涉有刑法上之詐欺取財罪嫌，容有誤會。此外，復查無其他積極確切之證據足資
    證明被告有何詐欺取財之犯行，不能證明被告犯罪，揆諸前揭說明，自應諭知被
    告無罪之判決，以免冤抑。
據上論斷，應依刑事訴訟法第三百零一條第一項，判決如主文。
本案經檢察官簡志祥到庭執行職務
中      華      民      國    九十二    年      八      月 十一     日
                                臺灣彰化地方法院刑事第三庭
                                  法      官  李  雅  俐
右正本證明與原本無異。
如不服本判決，應於判決送達後十日內，向本院提出上訴狀（應附繕本），上訴於臺
灣高等法院臺中分院。
告訴人或被害人對於判決如有不服具備理由請求檢察官上訴者，其上訴期間之計算係
以檢察官收受判決正本之日期為準。
                                  法院書記官  陳  秀  娟
中      華      民      國    九十二    年      八      月     十八     日


司法院資訊處製作；財團法人民間司法改革基金會備份。
